【裁判字號】    90,交抗,49
【裁判日期】    900530
【裁判案由】    聲明異議
【裁判全文】
臺灣高等法院高雄分院刑事裁定          九十年度交抗字第四九號
    抗  告  人
    即受處分人  甲○○
右抗告人因聲明異議案件，不服臺灣高雄地方法院九十年五月二日裁定（九十年度交
聲字第七一號），提起抗告，本院裁定如左：
      主      文
抗告駁回。
      理      由
一、抗告意旨略以：抗告人自民國八十九年九月起每日上午七時許，從梓官家中，騎
    乘其母親所有車牌號碼ＸＯＡ－七四九號機車，經橋頭鄉○○○路至高雄補習，
    約於七時三十分許會通過民族路與大中路口，該時段人車擁擠，交通紊亂，異議
    人騎車格外小心，未料於八十九年十月二十七日收到一張舉發通知單，異議人堅
    信絕無違規事實，且從未遭警察攔檢，何來不服稽查，應是警方之誤判，因有時
    警方示意不明或人車擁擠交通紊亂時，當事人根本無從去注意警方之動作，很容
    易造成警方之誤解，且警方主觀心態很複雜，要誣陷一個人並不一定要有什麼恩
    怨關係，今舉發單位僅憑誤判可能性極大之事實提出舉發，又無具體事證而逕行
    以最重之罰鍰裁決，經依法聲明異議，詎為臺灣高雄地方法院駁回異議，爰依法
    提起抗告云云。
二、按「汽車駕駛人行經有燈光號誌管制之交岔路口闖紅燈者，處六百元以上一千二
    百元以下之罰鍰。」「汽車駕駛人駕駛汽車有違反本條例之行為，經交通勤務警
    察或依法令執行交通稽查任務人員制止時，不聽制止或拒絕停車接受稽查而逃逸
    者，除按各該條所規定之罰鍰處罰外，並依第六十三條規定記點。」「汽車駕駛
    人駕駛汽車，不服從交通勤務警察或依法令執行交通指揮、稽查任務人員之指揮
    或稽查者，處新台幣九百元以上一千八百元以下罰鍰。」「汽車駕駛人違反第五
    十三條者，除依原條款處罰外，記違規點數三點；違反第六十條第一項者記違規
    點數一點。」道路交通管理處罰條例第五十三條、第六十條第一項、第二項第一
    款、第六十三條第一項第一款、第三款分別定有明文。（按此為九十年一月十七
    日修正公布前之規定）
三、經查：本件抗告人於遭警舉發違規之當天即八十九年十月二十三日上午七時三十
    五分許確有騎乘車牌號碼ＸＯＡ－七四九號之機車，行經民族、榮耀街口，此已
    據抗告人陳明在卷，而對於本件違規之情形，證人林獻文即開掣舉發違反道路交
    通管理事件通知單之警員到庭雖證稱已沒印象，惟對於該路口之情況及對於闖紅
    燈者執行取締之情形亦證述：「是在榮總附近，在上下班時段車子很多，尤其在
    民族路、榮耀街口，有很多機車會闖紅燈，因為也有很多大貨車，所以容易發生
    車禍。我們攔檢都是在機車車道正面攔檢。而我們在攔檢闖紅燈的騎士都有一定
    的緩衝期間，就在變紅燈後二、三秒再闖過禁止線的，我們就出面鳴笛以手勢要
    求闖紅燈的騎士停下，如果該騎士未停車，我們亦不強迫阻攔，因為太危險，但
    會將該車牌、車顏色記下逕行舉發，因該騎士是闖紅燈，所以在我們攔阻時應該
    都知道，應該要停下，且該機車道和快車道有分隔島，騎士應不至於會不知道我
    們是在攔阻他。」是依證人所述，其對於闖紅燈者之取締情況，既係站在有分隔
    島區○○○○道上取締，且對於闖紅燈者，亦係針對於變紅燈二、三秒後之闖紅
    燈者出面正面鳴笛攔檢，但因危險性大，故對於不服指示者，亦不敢強迫攔阻，
    從而，該路口車流量雖大，但交通警員並非係在路中對通過之機車執行攔檢，而
    係在交岔路口之機車道上對闖紅燈者執行攔檢，是其時因多數騎士均因紅燈而停
    止前進，故闖紅燈強行通過者之人數應非多數，且闖紅燈者，亦應均知其已闖紅
    燈，故在發現交通警員攔檢時，本即應停車受檢，亦應尚無不知交通警員係針對
    何車攔檢之疑慮，如僅因駕駛人自己認為非對其取締，而仍駛過，亦係其誤判之
    結果，仍無礙於其有不聽制止或拒絕停車接受稽查而逃逸之事實，是參諸本件舉
    發係證人林獻文於現場記下違規之車牌、車款、顏色，而逕行舉發，此有該舉發
    通知單在卷足憑，且當天抗告人亦確有經過該路口，及前所述證人林獻文執行攔
    檢之情況，並參之證人林獻文與抗告人既不認識，亦無任何恩怨，茍非抗告人確
    有闖紅燈且經攔檢未為停下之事實，豈有可能無端記下與抗告人所騎乘相同之車
    牌、車款、顏色之機車而逕行舉發之理？故抗告人所辯顯不足採信。
四、原審以原處分機關交通部公路局高雄區○○○○道路交通管理處罰條例第五十三
    條、第六十條之規定，裁處異議人新台幣五千四百元，並記違規點數四點，於法
    並無不當。駁回受處分人之異議，核無不合。爰處分人抗告意旨，仍執前詞，否
    認違規，指摘原裁定不當，為無理由，應予駁回。
五、據上論斷，應依道路交通案件處理辦法第二十六條、刑事訴訟法第四百十二條，
    裁定如主文。
中    華    民    國      九十      年       五       月      三十      日
                              臺灣高等法院高雄分院刑事第九庭
                                  審判長法官  張明松
                                        法官  陳吉雄
                                        法官  任森銓
右正本證明與原本無異。
不得再抗告。
                                      書記官  張文斌
中    華    民    國      九十      年       六       月        一      日
                                                                        Ｑ


司法院資訊處製作；財團法人民間司法改革基金會備份。
